臺灣高等法院臺南分院民事判決　九十三年度上更(一)字第七號　　Ｋ
　　　上　訴　人　丙　○　○
　　　　　　　　　壬　○　○
　　　　　　　　　乙　○　○
　　　　　　　　　癸　○　○
　　　　　　　　　庚　○　○
　　　　　　　　　丁　○　○
　　　　　　　　　甲　○○○
　　　　　　　　　戊　○　○
　　　　　　　　　己　○　○
　　　訴訟代理人　鐘　為　盛　律師
　　　被 上訴 人　廖　椅　林.
　　　　　　　　　即杏林綜合醫院　住雲林縣斗六市○○路二０號
　　　訴訟代理人　林　重　仁　律師
右當事人間請求侵權行為損害賠償事件，上訴人對於中華民國九十年六月六日臺灣雲
林地方法院第一審判決（九十年度重訴字第二號），提起上訴，經最高法院第一次發
回更審，本院於九十三年四月六日辯論終結，判決如左：
    主      文
上訴駁回。
第二審及發回前第三審訴訟費用由上訴人負擔。
    事      實
甲、上訴人方面：
一、聲明：求為判決：（一）原判決不利上訴人部分廢棄。（二）右廢棄部分，被上
    訴人應與周原德連帶給付上訴人乙○○、癸○○、壬○○、庚○○、甲○○○、
    丁○○、戊○○、己○○各新臺幣（下同）五十八萬八千零八十六元，及自民國
    （下同）八十九年十二月十七日起至清償日止，按週年利率百分之五計算之利息
    。（三）右廢棄部分，被上訴人應與周原德連帶給付上訴人丙○○五十八萬一千
    四百四十八元，及自八十九年十二月十七日起至清償日止，按週年利率百分之五
    計算之利息。（四）准供擔保宣告假執行。（五）第一、二、三審之訴訟費用由
    被上訴人負擔。
二、陳述：除與原判決記載事實相同者予以引用外，並補稱：
（一）被上訴人所提出之協議書、切結書、讓渡證書等，顯為臨訟杜撰，蓋依八十四
      年八月九日所頒布之緊急醫療救護法第十五條規定，設置救護車以消防機構、
      衛生機構、醫療機構、護理機構、軍事機構、經省（市）衛生主管機關認定需
      要設置救護車之機構或公益團體，個人固不得購置；惟依八十九年二月九日始
      修正公布之緊急醫療救護法第十五條，則准予民間救護機構設置救護車，是據
      被上訴人於九十年一月十七日，向原審所提出之答辯狀中供稱：係因「：：前
      年法令變更開放救護車可過戶至私人名下，被告杏林醫院隨即於八十八年四月
      十五日將上開救護車讓渡與被告周原德：：」云云，顯與事實不符。則被上訴
      人就上開讓渡書、切結書等簽定之日期，既尚未修改法令得由民間機構設置，
      自無移轉讓渡之必要，是其等臨訟杜撰，企圖避免責任之用意甚明，原審未察
      竟採為判決依據，洵有未當。
（二）按靠行之車輛、在外觀上既屬經營人所有，乘客又無從分辨該車輛是否他人靠
      行營運，乘客於搭乘時，只能從外觀上判斷該車輛係某經營人所有，該靠行之
      車輛，無論是出資人自行駕駛，或招用他人合作駕駛，或出租，在通常情形，
      均為經營人所能預見，茍該駕駛人係有權駕駛，客觀上該靠行車輛之司機係為
      該經營人服勞務，自應認該司機係為該經營人服勞務，而使該經營人負僱用人
      之責任，方足以保護交易之安全，此參照最高法院七十七年度臺上字第六六五
      號、及八十七年臺上字第八十六號判決要旨即明。本件係因被害人之病情危急
      ，急須送往臺北恩主公醫院救護，雖係經由被害人簡林月春之孫女辛○○透過
      同事介紹，而直接與原審同案被告周原德電話連繫載送事宜，惟原審同案被告
      周原德當時並未告知其屬自營之救護車與被上訴人無關，且依當時系爭救護車
      之外觀，即可明顯看出噴有「杏林醫院」之字體，即在外觀上既屬「杏林醫院
      」所有，被害人及其家屬豈得以分辨該車輛是否他人靠行營運？或原審同案被
      告周原德是否支付對價予「杏林醫院」？是原審據以靠行關係中有無支付對價
      之內部關係，作為監督管理義務之依據，顯與前開最高法院之判決要旨保護交
      易安全之旨趣相違。
（三）次按民法第一百八十八條第一項僱用人之連帶賠償責任，係為保護被害人，避
      免被害人對受僱人請求賠償，有名無實，而設之規定；故此所謂受僱人，並非
      僅限於僱傭契約所稱之受有報酬受僱人，凡客觀上被他人使用，為之服勞務，
      而受其監督者，均係受僱人；此有最高法院五十七年臺上字第一六六三號判例
      、及本件最高法院九十二年臺上字第二六八０號判決意旨足稽。又民法僱用人
      責任之規定，係為保護被害人而設，故所稱之受僱人，應從寬解釋，：：。將
      營業名稱借與他人使用，其內部縱僅對於未具有信用獲營業資格者，借與信用
      或資格，或係為達到逃避僱用人責任之目的所為之脫法行為，就外觀而言，其
      是否借與營業名義，仍具有選任之關係，且借與名義，並可終止其借用關係，
      無形中對該借用者之營業使用其名義，仍具有監督關係，是兩者之間仍存有選
      任、服勞務及監督關係，與僱用無殊。因之對於該借用名義者，對於第三人所
      致之傷害，借與名義者仍為負僱用人之責任，亦有最高法院八十六年度臺上字
      第三三二號判決意旨足參。本件被上訴人將其名義借與原審同案被告周原德購
      置救護車，且該救護車上噴有杏林醫院等字，此均為被上訴人所不爭執，是就
      外觀而言，被上訴人是否借與原審同案被告周原德營業名義之行為，仍具有選
      任之關係，而且借與名義後，仍可終止其借用關係，無形中對原審同案被告周
      原德之營業使用被上訴人名義，仍具有監督關係，徵諸前開最高法院之見解，
      被上訴人與原審同案被告周原德兩者之間仍存有選任、服勞務及監督關係，與
      僱用無殊。因之原審同案被告周原德對於被害人所致之傷害，借與名義之被上
      訴人仍應負僱用人之責任，至為明確。原審未查，竟以被上訴人間無對價關係
      ，無選任及監督關係，駁回上訴人訴請被上訴人負連帶損害賠償責任，顯有誤
      會。
（四）又依八十九年二月九日修正公布前之緊急醫療救護法第十五條規定，救護車之
      設置，應向所在地直轄市或縣市衛生主管機關申請許可登記；其許可登記事項
      變更時亦同。設置救護車，以消防機構、衛生機關、醫療機構、護理機構、軍
      事機關、經省市衛生主管機關認定需要設置救護車之機構或公益團體為限，又
      同法第十七條第一項規定救護車兩側漆紅色十字及單位名稱，第十八條至第二
      十一條對於設置救護車機構應配合檢查等事項亦均有明文規定。顯見設置救護
      車機構對於救護車設備維護、人員配置等，均有維護及選任、監督之責。本件
      被上訴人縱僅係將其杏林醫院名義，借予原審同案被告周原德購置救護車使用
      ，其名義上即為該救護車之設置機構無誤，徵諸前開規定，被上訴人對原審同
      案被告周原德既有選任、監督之責，自應就本件請求與原審同案被告周原德負
      連帶賠償責任甚明，被上訴人與原審同案被告周原德間有無任何對價關係無涉
      ，原審遽以渠等間係無償關係，而否定被上訴人有選任、監督之義務，顯有未
      當。
（五）退萬步言，縱被上訴人曾於八十八年四月間，與原審同案被告周原德有終止借
      名關係，惟此係其等間之內部關係，非被害人所能得知，且其救護車之外觀上
      ，仍漆有「杏林醫院」字樣，復為被上訴人所肯認，則被上訴人既仍同意原審
      同案被告周原德於該救護車上漆有「杏林醫院」字樣，自仍應負僱用人之責任
      ，至為灼然。況被上訴人所提出之讓渡書及買賣合約書之作成日期為八十八年
      四月十五日，惟觀之緊急救護法第十五條增列民間救護機構得設置救護車，係
      至八十九年一月十四日，始經立法院二讀通過後繼三讀通過，並經直轄市或縣
      市衛生主管機關許可，依法領得營業執照後，始得為之。並非該法修正公布後
      ，任何個人均得設置救護車，被上訴人在該法立法院一讀通過後即加以讓渡，
      終止借名關係云云，顯與常理相悖，實不足採信。
（六）上訴人丙○○未受領強制保險部分，僅受領七萬二千元之傷害給付，二百四十
      萬元強制險部分係由其他八個上訴人平分。
三、證據：除引用原審證據方法外，並聲請訊問證人辛○○為證。
乙、被上訴人方面：
一、聲明：求為判決：（一）上訴駁回。（二）第二審及發回前第三審訴訟費用均由
    上訴人負擔。（三）如受不利判決，准供擔保免為假執行。
二、陳述：除與原判決記載事實相同者予以引用外，並補稱：
（一）本件叫救護車之經過，係由雲林醫院吳世昌技士，告知其同事檢驗科主任辛○
      ○之祖母即死者簡林月春，準備轉院至臺北縣恩主公醫院，原審同案被告周原
      德乃與辛○○聯絡，經聯繫後即由原審同案被告周原德駕駛系爭救護車載送簡
      林月春，與隨車前往之簡辛江、丙○○等情，既為上訴人所不爭執，換言之上
      訴人丙○○主觀上已知所叫之救護車，係在雲林醫院排班之私人救護中心之車
      輛，且該救護車復噴有聖心救護中心斗大之字體，上訴人丙○○及死者簡林月
      春、簡辛江，焉有不知該救護車屬聖心救護中心所有，且原審同案被告周原德
      亦供稱係其直接與辛○○聯絡載送死者，並出示聖心救護中心之名片給辛○○
      ，足見死者家屬對肇事之救護車，主觀上已知係原審同案被告周原德私人所開
      設之救護中心所有，應無疑義。且依常理判斷，系爭救護車苟係被上訴人之救
      護車，應係載送被上訴人之病患，豈有終日在雲林醫院排班之理。
（二）被上訴人雖將其名義借與原審同案被告周原德購置救護車，惟在本件事故發生
      前，因被上訴人為全國醫師公會常務理事，事先已知悉緊急醫療救護法第十五
      條即將修正通過，准民間救護機構得設置救護車，故被上訴人即於八十八年四
      月十五日，與原審同案被告周原德終止借用關係，並與其簽立協議書、切結書
      、讓渡書，此不獨已據原審同案被告周原德供明在卷，復有協議書、切結書、
      讓渡書及買賣合約書各乙紙在卷可考，上訴人質疑被上訴人與原審同案被告周
      原德於事故發生前終止借用關係，乃臨訟串證，並無任何憑據。況依民法第一
      百八十八條第一項規定：受僱人因執行職務，不法侵害他人之權利者，由僱用
      人與行為人負連帶損害賠償責任，茍原審同案被告周原德與被上訴人尚未終止
      借用關係，則被上訴人自須與原審同案被告周原德負連帶賠償責任，既如此原
      審同案被告周原德實無任何理由與被上訴人勾串，以免除被上訴人責任之理。
（三）上訴人係依民法第一百八十四條第一項前段、第一百八十八條第一項前段，請
      求被上訴人應負連帶損害賠償責任。惟按受僱人因執行職務，不法侵害他人之
      權利者，由僱用人與行為人連帶負損害賠償責任；但選任受僱人及監督其職務
      之執行，已盡相當之注意或縱加以相當之注意而仍不免發生損害者，僱用人不
      負賠償責任，民法第一百八十八條第一項定有明文。本件駕駛救護車肇事之原
      審同案被告周原德，既非被上訴人之受僱人，亦非執行被上訴人所交付之職務
      ，依上開法條規定，被上訴人毋庸負連帶損害賠償責任。
（四）本件最高法院九十二年臺上字第二六八０號發回意旨，雖指出：「按民法第一
      百八十八條僱用人責任之規定，係為保護被害人而設。故該條所謂之受僱人，
      非僅限於僱傭契約所稱受有報酬之受僱人，凡客觀上被他人使用為之服勞務而
      受其監督者，均屬之。．．．」，上訴人並引最高法院五十七年臺上字第一六
      六三號判例為據。惟前揭最高法院發回意旨及判例，目的在保護不知情之被害
      人，倘被害人自始即明瞭所僱用救護車之來源，即非不知情，與前揭最高法院
      發回意旨及判例不符。原審同案被告周原德所駕駛之車牌Ｓ五─七二四七號救
      護車，平日係在雲林醫院門前排班，車上除寫有「杏林醫院」外，另寫有「聖
      心救護中心」字樣於車上，令客戶以資辨別。且原審同案被告周原德之所以於
      八十八年四月三十日，以上開救護車載送簡辛江、簡林月春、丙○○，乃因原
      審同案被告周原德在雲林醫院排班時，雲林醫院吳世昌技士告知其同事檢驗科
      主任辛○○之祖母即死者簡林月春，準備轉院至臺北縣恩主公醫院，原審同案
      被告周原德乃與上訴人癸○○之女辛○○聯絡，經聯繫後即由原審同案被告周
      原德駕駛上開救護車，載送簡林月春及隨車前往之簡辛江、丙○○等情，既為
      兩造所不爭執，辛○○復為雲林醫院之檢驗科主任，對於上開救護車由何人經
      營管理，應較平常人更能辨別，本件不應將其視同一般發生之交通事故看待。
（五）上開救護車係由原審同案被告周原德借用被上訴人名義購買，惟該借用關係已
      於八十八年四月十五日終止，因此本件就被上訴人而言，一則未受原審同案被
      告周原德任何靠行費用以為對價，一則實際上對原審同案被告周原德亦無任何
      監督管理之權利或義務，與所謂「客觀上被他人使用為之服勞務而受其監督者
      」之情形不同，若僅因法令為管理救護車之方便，必須以醫院名義購買，即課
      該醫院以損害賠償責任，尚嫌苛刻。
（六）上訴人於九十三年二月十九日民事準備狀中，雖主張：「被上訴人既然同意周
      原德於該救護車上漆有『杏林醫院』字樣，自仍應負僱用人之責任，至為灼然
      ；更何況，被上訴人所提出之讓渡書及買賣合約書等之作成日期為八十八年四
      月十五日，惟觀之緊急救護法第十五條增列民間救護機構得設置救護車，係至
      八十九年一月十四日始經立法院二讀通過後繼三讀通過，並經直轄市或縣市衛
      生主管機關許可，依法領得營業執照後，始得為之。並非該法條正公布後，任
      何個人均得設置救護車，被上訴人在該法立法院一讀通過後即加以讓渡，終止
      借名關係云云，顯與常理相悖，實不足採信。」等語。惟原審同案被告周原德
      借用被上訴人名義購買救護車，兩者間並無任何對價關係，被上訴人自然越早
      終止借名關係越好，八十八年四月間被上訴人因擔任全國醫師公會常務理事之
      故，知悉緊急醫療救護法即將修正通過，故而要求原審同案被告周原德於八十
      八年四月十五日，與被上訴人簽立系爭救護車之讓渡證書、買賣合約書，以終
      止原審同案被告周原德借用被上訴人之名義，誠屬合理，何來與常理相悖？至
　    原審同案被告周原德與被上訴人間借名關係終止後，未將系爭救護車上「杏林
      醫院」字樣消除，乃原審同案被告周原德之個人行為，與被上訴人無關，並不
      能因上開情事推論被上訴人仍同意原審同案被告周原德於該救護車上漆有「杏
      林醫院」字樣，上訴人主張「被上訴人既然同意周原德於該救護車上漆有『杏
      林醫院』字樣，自仍應負僱用人之責任」，實無理由。
（七）退萬步言，依強制汽車責任保險法第二十五條給付標準，死亡給付為一百四十
      萬元，每一事故給付人數無限制，又受傷或殘廢者亦得請求保險給付；又同法
      第十條第二款規定死亡給付之受益人，為受害人之繼承人，本件上訴人丙○○
      並非受害人之繼承人，依法不得領取簡辛江、簡林月春之死亡保險金，應就其
      本身領取傷害或殘廢保險金。
三、證據：引用原審立證方法。
丙、本院上訴審依職權向立法院議事處查詢八十九年二月九日修正公佈之「緊急醫療
    救護法」修正之過程。
    理      由
一、上訴人起訴主張：原審同案被告周原德為被上訴人僱用之救護車司機，於八十八
    年四月三十日，駕駛車牌Ｓ五─七二四七號救護車，搭載上訴人乙○○、癸○○
    、壬○○、庚○○、甲○○○、丁○○、戊○○、己○○之父母簡辛江、簡林月
    春二人，並由上訴人丙○○隨車陪同，自雲林醫院轉診至臺北三峽恩主公醫院，
    途經中山高速公路北上一０六公里四二七公尺處，於切入路肩行駛時，原審同案
    被告周原德竟疏未注意，撞及訴外人洪文和停放在路肩之連結車，致簡辛江受有
    顏面挫裂、出血性休克，簡林月春受有頭顱開放創、腦髓外溢，二人均當場不治
    死亡，上訴人丙○○則受有顱內蜘蛛網膜下出血、頸椎神經壓迫、左膝內側韌帶
    斷裂、外側半月版及前十字韌帶斷裂、胸部挫傷等傷害。被上訴人係原審同案被
    告周原德之僱用人，應與原審同案被告周原德連帶賠償上訴人乙○○、癸○○、
    壬○○、庚○○、甲○○○、丁○○、戊○○、己○○八人之殯葬費、精神慰藉
    金，賠償上訴人丙○○之醫療費、增加生活支出、勞動損失、及精神慰藉金。為
    此依民法第一百八十八條第一項侵權行為之法律關係，求為命被上訴人應與原審
    同案被告周原德，連帶給付上訴人乙○○、癸○○、壬○○、庚○○、甲○○○
    、丁○○、戊○○、己○○各六十一萬三千零四十三元（在本審減縮為五十八萬
    八千零八十六元），連帶給付上訴人丙○○一百零四萬九千四百四十八元（在本
    審減縮為五十八萬一千四百四十八元），及均自八十九年十二月十七日起至清償
    日止，按週年利率百分之五計算之利息等語。被上訴人則以：被上訴人並非原審
    同案被告周原德之僱用人，僅因法令限制，將其杏林醫院名義，借予原審同案被
    告周原德購買救護車使用，且於本件車禍發生前之八十八年四月十五日，已終止
    該借名關係，被上訴人自不負損害賠償之責任等語，資為抗辯。
二、首按在第二審為擴張或減縮應受判決事項之聲明者，雖未經他造同意亦得為之，
    此觀民事訴訟法第四百四十六條第一項、第二百五十五條第一項第三款即明。本
    件上訴人原求為命被上訴人應與原審同案被告周原德，連帶給付上訴人乙○○、
    癸○○、壬○○、庚○○、甲○○○、丁○○、戊○○、己○○各六十一萬三千
    零四十三元，嗣在本審減縮各為五十八萬八千零八十六元；連帶給付上訴人丙○
    ○一百零四萬九千四百四十八元，嗣在本審減縮為五十八萬一千四百四十八元；
    及均自八十九年十二月十七日起至清償日止，按週年利率百分之五計算之利息，
    核屬減縮應受判決事項之聲明，自為法之所許。又原審對同案被告周原德部分，
    判決應給付上訴人乙○○、癸○○、壬○○、庚○○、甲○○○、丁○○、戊○
    ○、己○○各五十八萬八千零八十六元，給付上訴人丙○○五十八萬一千四百四
    十八元，及均自八十九年十二月十七日起至清償日止，按週年利率百分之五計算
    之利息，因同案被告周原德未上訴已告確定，是本審僅就上訴人請求被上訴人給
    付部分為審判，均合先敘明。
三、經查上訴人主張原審同案被告周原德，於八十八年四月三十日，駕駛車牌Ｓ五─
    七二四七號救護車，搭載簡辛江、簡林月春二人，由上訴人丙○○隨車陪同，自
    雲林醫院轉診至臺北三峽恩主公醫院，途經中山高速公路北上一０六公里四二七
    公尺處，於切入路肩行駛時，因原審同案被告周原德疏未注意，撞及訴外人洪文
    和停放於路肩之連結車，致簡辛江受有顏面挫裂、出血性休克，簡林月春受有頭
    顱開放創、腦髓外溢，二人均當場不治死亡，上訴人丙○○則受有顱內蜘蛛網膜
    下出血、頸椎神經壓迫、左膝內側韌帶斷裂、外側半月版及前十字韌帶斷裂、胸
    部挫傷等情，已為被上訴人所不爭執，並有上訴人提出之行車事故鑑定意見書、
    起訴書各一件、刑事判決二件、診斷證明書、病歷表各三件等件為證，自堪信實
    。惟被上訴人既否認原審同案被告周原德，係其所僱用駕駛救護車之受僱人，對
    原審同案被告周原德之駕車肇事所生損害，自不負損害賠償責任，並以前揭情詞
    置辯，致兩造互有爭議。是本件所應審究者，厥為被上訴人將其杏林醫院名義，
    借予原審同案被告周原德購買救護車使用，是否已於八十八年四月十五日終止借
    名在案？及被上訴人之借名予原審同案被告周原德使用，是否應認為原審同案被
    告周原德之僱用人，亦即原審同案被告周原德是否為被上訴人所僱用駕駛救護車
    之受僱人？二情而已。
四、卷查被上訴人抗辯其係因法令限制，僅將其杏林醫院名義，借予原審同案被告周
    原德購買系爭救護車使用，嗣於本件車禍發生前之八十八年四月十五日，即已與
    原審同案被告周原德終止該借名關係等情，不惟已據被上訴人提出其與原審同案
    被告周原德間所簽訂之協議書、切結書、讓渡證書、及買賣合約書各一件，存於
    原審卷足稽，即該買賣合約書之付款條件，亦明載：「實際為不用付款，因該車
    為乙方周原德自購」等語，再參諸八十四年八月九日所頒布之緊急醫療救護法第
    十五條，確規定有設置救護車以消防機構、衛生機構、醫療機構、護理機構、軍
    事機構、經省（市）衛生主管機關認定需要設置救護車之機構或公益團體，不得
    以個人名義購買救護車等限制，且被上訴人廖椅林係全國醫師公會常務理事，事
    先已知悉緊急醫療救護法第十五條，在立法院即將修正通過，准予民間救護機構
    得設置救護車，故被上訴人即於八十八年四月十五日，與原審同案被告周原德終
    止借用關係，並與原審同案被告周原德簽立上開書類憑信，不獨迭為被上訴人所
    辯明外，復據原審同案被告周原德迭在原審及本院上訴審所供明，及經本院上訴
    審函立法院議事處查詢結果，立法院確係於八十九年一月十四日（第四屆第二會
    期第十七次會議）二讀後繼續三讀通過，同年二月九日總統公布在案，而有立法
    院議事處九十一年一月二十二日台立議字第０九一０七００二二三號函乙紙，附
    於本院上訴卷可佐，據此顯見被上訴人所辯有關借名予原審同案被告周原德購買
    系爭救護車之經過等情，已非全然無據。雖被上訴人提出終止借名關係之讓渡證
    書、買賣合約書，其作成日期為八十八年四月十五日，而緊急醫療救護法第十五
    條增列民間救護機構得設置救護車，係至八十九年一月十四日，始經立法院二讀
    後繼續三讀通過，且依修正後之同條第五項規定，民間救護車機構之設立，亦應
    經直轄巿或縣（巿）衛生主管機關許可，並依法領得營業執照後，始得為之，其
    申請許可之條件與程序、許可之期限與展延之條件、應具備之設施、註銷或撤銷
    許可之條件、及其他應遵行事項之管理辦法，由中央衛生主管機關會商有關機關
    定之，並非該法修正公布後，所有個人均得設置救護車，並向主管機關申請登記
    ，難認該終止借名關係合於當時有效之法律規定。然因原審同案被告周原德既係
    借用被上訴人名義購買救護車，兩者間並無任何對價關係，被上訴人為免不可預
    測之責任加身，自係越早終止借名關係對其越有利，故於八十八年四月擔任全國
    醫師公會常務理事期間，因知悉緊急醫療救護法即將修正通過，故要原審同案被
    告周原德，及早於該月十五日與被上訴人簽立系爭救護車之讓渡證書、買賣合約
    書，以終止原審同案被告周原德借用杏林醫院名義經營救護車，應屬人之常情，
    要難因此即認尚無終止借名移轉讓渡之必要，且上訴人亦迄未能證明該終止借名
    之行為，係被上訴人臨訟杜撰企圖卸責所為，自不容上訴人任意否認該終止借名
    之事實，被上訴人抗辯其業於本件車禍發生前之八十八年四月十五日，即已與原
    審同案被告周原德終止該借名關係，應堪採信。至原審同案被告周原德與被上訴
    人終止借名關係後，未將系爭救護車上「杏林醫院」字樣消除，乃原審同案被告
    周原德個人之行為，要與被上訴人無關，尚難徒以該情推論被上訴人仍同意原審
    同案被告周原德於該救護車上漆上「杏林醫院」字樣，並進而主張被上訴人既同
    意原審同案被告周原德於該救護車上漆有該字樣，自仍應負僱用人之責任。
五、次查上訴人雖主張被上訴人既將救護車營業名義借予原審同案被告周原德使用，
    雙方即具有監督關係而與僱傭無殊，被上訴人即應負僱用人之連帶賠償責任云云
    。惟查本件被上訴人僅係將其杏林醫院名義，借予原審同案被告周原德購車使用
    ，既有如前述，且該救護車上除寫有「杏林醫院」外，同時另寫有「聖心救護中
    心」字樣，供客戶辨別，復為上訴人所不爭執，再參諸證人即雲林醫院技士吳世
    昌，在本院上訴審所證稱：「不知道周原德之救護車係何人的，只是常看到他在
    雲林醫院等救護，車子上有寫杏林醫院，實際情形則不知，（上訴人）叫車經過
    我不知道，只對辛○○說去找周原德商量，我未直接介紹」等語，及證人辛○○
    於九十三年三月四日在本審所證稱：「當時因為情況很緊急，也接近中午，雲林
    醫院要轉送病患到臺中以北比較困難，當時剛好碰到吳世昌先生，吳世昌就叫我
    去找周原德，周原德在急診室，因當時我很急，我就問周原德表明要轉到何家醫
    院要多少錢，談妥後就由他駕駛救護車載我祖父他們轉院，我送祖父母他們上救
    護車，才看到車身有漆上杏林醫院之字樣」等語。縱該救護車外觀上寫有「杏林
    醫院」字樣，及證人吳世昌不知被上訴人與原審同案被告周原德間之關係為何，
    暨緊急醫療救護法第十六條規定，救護車之用途為救護緊急傷病患、運送病人、
    實施防疫措施及緊急運送醫療救護器材、藥品、血液或器官，堪認救護車原不以
    救護、運送該救護車設置機構之病患為限。然系爭救護車確係在雲林醫院門前排
    班，而非專門載運被上訴人之病患，已足認定，即原審同案被告周原德亦迭供陳
    其係於雲林醫院排班時，受僱搭載被害人。況「稱僱傭者，謂當事人約定，一方
    於一定或不定之期限內為他方服勞務，他方給付報酬之契約」，民法第四百八十
    二條定有明文，本件被上訴人與原審同案被告周原德苟有僱傭關係，依約被上訴
    人必定會給付原審同案被告周原德薪資或報酬，惟遍查原審同案被告周原德並無
    向被上訴人領取薪資或取得任何報酬之資料，且上訴人亦迄未提出任何證據，證
    明被上訴人確有僱用原審同案被告周原德之事實，益見上訴人指稱原審同案被告
    周原德係被上訴人之僱用人無足取信，反之原審同案被告周原德確係個人經營該
    救護車，則灼然明甚。且按靠行之法律關係中，靠行者須付行費予被靠行之公司
    行號，靠行者始能以該公司或行號之名義買車，並對外營運，因被靠行者係有償
    接受靠行，對靠行者即負有監督管理義務，法律為保護交易安全，令其於靠行者
    發生事故時，對被害人負損害賠償責任。本件被上訴人既僅單純因法令上管理限
    制因素，借其醫院名義予原審同案被告周原德購買救護車，自亦無類推適用靠行
    關係中，經營名義之公司或行號所應負之損害賠償責任無疑。
六、又按民法第一百八十八條第一項僱用人之連帶賠償責任，係為保護被害人，避免
    被害人對受僱人請求賠償有名無實，而設之規定，故此所謂受僱人，並非僅限於
    僱傭契約所稱之受有報酬受僱人，凡客觀上被他人使用，為之服勞務而受其監督
    者，均係受僱人；又民法僱用人責任之規定，係為保護被害人而設，故所稱之受
    僱人應從寬解釋，將營業名稱借與他人使用，其內部縱僅對於未具有信用獲營業
    資格者，借與信用或資格，或係為達到逃避僱用人責任之目的所為之脫法行為，
    就外觀而言，其是否借與營業名義，仍具有選任之關係，且借與名義，並可終止
    其借用關係，無形中對該借用者之營業使用其名義，仍具有監督關係，是兩者之
    間仍存有選任、服勞務及監督關係，與僱用無殊，因之對於該借用名義者，對於
    第三人所致之傷害，借與名義者仍為負僱用人之責任；固有最高法院五十七年臺
    上字第一六六三號判例、及八十六年度臺上字第三三二號判決意旨足參。且本件
    被上訴人將其醫院名義借與原審同案被告周原德購置救護車，該救護車上復噴有
    杏林醫院字樣，是就外觀而言，被上訴人似有借與原審同案被告周原德營業名義
    之行為，仍具有選任之關係，且借與名義後仍可終止該借用關係，無形中對原審
    同案被告周原德之營業使用被上訴人名義，仍具有監督關係，徵諸前開最高法院
    之見解，被上訴人與原審同案被告周原德間，似存有選任、服勞務及監督關係，
    與僱用無殊之形式。第以最高法院前揭判決意旨，旨在保護不知情之被害人，以
    維交易之安全，苟被害人自始即悉所僱救護車之來源，主觀上即非不知情，要難
    有該最高法院判決意旨之適用。本件原審同案被告周原德所駕駛車牌Ｓ五─七二
    四七號之救護車，平日係在雲林醫院門前排班，車上除寫有「杏林醫院」外，另
    寫有「聖心救護中心」字樣，令客戶以資辨別，且原審同案被告周原德，於八十
    八年四月三十日，以系爭救護車載送簡辛江、簡林月春、及上訴人丙○○，乃因
    原審同案被告周原德在雲林醫院排班時，雲林醫院吳世昌技士告知其同事檢驗科
    主任辛○○之祖母，即死者簡林月春準備轉院至臺北縣恩主公醫院，原審同案被
    告周原德乃與辛○○聯絡，經聯繫後即由原審同案被告周原德駕駛系爭救護車，
    載送簡林月春及隨車之簡辛江、丙○○前往等情，既為兩造所不爭執，則縱證人
    辛○○於本審曾證稱：「我送祖父母他們上救護車，才看到車身有漆上杏林醫院
    之字樣」云云，惟證人辛○○既與被害人具有極其密切之祖孫關係，所為該部分
    證言已難免有偏頗之虞，且又身為雲林醫院之檢驗科主任，因長期在該醫院服務
    ，對於在該醫院排班之系爭救護車係由何人經營管理，自應較常人易於辨別判斷
    ，而不應將之與一般發生之交通事故同視，故該證言仍不足以動搖系爭救護車，
    係原審同案被告周原德獨力經營之認定，且證人辛○○主觀上亦應已悉其所叫之
    救護車，乃私人救護中心之車輛，而非被上訴人之救護車無疑。據此就被上訴人
    而言，一則未收原審同案被告周原德任何靠行費用以為對價，一則實際上對原審
    同案被告周原德亦無任何監督管理之權利或義務，即與所謂客觀上被他人使用為
    之服勞務而受其監督者之情形不同，要難認與有選任、服勞務及監督之僱用關係
    相當，對於原審同案被告周原德駕駛救護車所致之損害，出借名義之被上訴人自
    不負僱用人之賠償責任。
七、綜上所述，被上訴人抗辯其與原審同案被告周原德間之借名購買救護車關係，業
    於系爭車禍發生前之八十八年四月十五日即已終止在案，且其借名予原審同案被
    告周原德購買救護車，亦不負僱用人之責任，既經認定如上而堪採信。則上訴人
    訴請被上訴人應與原審同案被告周原德負連帶損害賠償責任，即屬無據，不應准
    許。原審就此部分為上訴人敗訴之判決，經核認事用法並無不合。上訴人上訴意
    旨，仍執前詞指摘原審此部分判決不當，求予廢棄改判，為無理由，應予駁回。
八、又本件事證已臻明確，兩造其餘主張陳述及攻擊防禦方法，核均與判決之結果不
    生影響，爰不逐一贅述。
九、據上論結，本件上訴為無理由，應依民事訴訟法第四百四十九條第一項、第七十
    八條、第八十五條第一項前段，判決如主文。
中　　　華　　　民　　　國　　九十三　　年　　　四　　　月　　二十　　　日
　　　　　　　　　　　　　　　　　　臺灣高等法院臺南分院民事第五庭
~B1審判長法官　游　　明　　仁
~B3　　　法官　黃　　三　　哲
~B2　　　法官　林　　永　　茂
右為正本係照原本作成。
如對本判決上訴，須於判決送達後廿日內向本院提出上訴狀，未表明上訴理由者，應
於上訴後廿日內，向本院提出理由書。
中　　　華　　　民　　　國　　九十三　　年　　　四　　　月　　二十　　　日
　　　　　　　　　　　　　　　　　　　　法院書記官　謝　　素　　嬿
